---
title: "SSc"
author: "BOPOHDR"
date: "11/13/2021"
output:
  pdf_document: default
  word_document: default
---

#Systemic Sclerosis statistics  
##Legend  
  PNP = perifērā neiropātija  
  SNP = smalko šķiedru neiropātija  

#Read data in
```{r warning = FALSE, message = FALSE}
ssc <- read.table("SSc_PNP.txt", header=TRUE)
library(dplyr)
library(ggplot2)
library(magrittr)
library(stringr)
library(ggpubr)
library(cocor)
library(rmarkdown)
library(knitr)
```

#Evaluate normality of the data
```{r warning = FALSE, message = FALSE}
shp_vecums <- shapiro.test(ssc$vecums)
shp_total <- shapiro.test(ssc$Total)
shp_DN4 <- shapiro.test(ssc$DN4_total)
shp_GAD7 <- shapiro.test(ssc$GAD.7_total)
shp_HAQDI <- shapiro.test(ssc$HAQDI)
shp_Rodnan <- shapiro.test(ssc$Rodnan)
shp_ilgums <- shapiro.test(ssc$saslim_anas_ilgums_.gadi.)
rbind(shp_vecums,shp_total,shp_DN4,shp_GAD7,shp_HAQDI,shp_Rodnan,shp_ilgums)

ssc %>% ggplot(aes(vecums))+geom_density()
ssc %>% ggplot(aes(Total))+geom_density()
ssc %>% ggplot(aes(DN4_total))+geom_density()
ssc %>% ggplot(aes(GAD.7_total))+geom_density()
ssc %>% ggplot(aes(HAQDI))+geom_density()
ssc %>% ggplot(aes(Rodnan))+geom_density()
ssc %>% ggplot(aes(saslim_anas_ilgums_.gadi.))+geom_density()

```
**In conclusion, all continuous data are not-normally distributed**
---


#Evaluate if GAD7 and DN4 corelate
```{r warning = FALSE, message = FALSE}
cor(ssc$DN4_total,ssc$GAD.7_total,use='pairwise.complete.obs')
ssc %>% ggplot(aes(DN4_total,GAD.7_total))+geom_point()+geom_smooth(method=lm)+stat_cor(method = "spearman")

```
**In conclusion, DN4 and GAD7 have only moderate corelation, so will be evaluated separately**

--- 

#Descriptives

##Vecums start PNP

```{r warning = FALSE, message = FALSE}
pnp_vecums_tabula <- ssc %>% group_by(PNP_0.nav_1.ir) %>% summarize(
                                                          count = table(PNP_0.nav_1.ir),
                                                             mean = mean(vecums),
                                                             SD = sd(vecums),
                                                             median = median(vecums),
                                                             IQR = IQR(vecums))

pnp_vecums_tabula

```


##Vecums starp SNP 
```{r warning = FALSE, message = FALSE}
snp_vecums_tabula <- ssc %>% group_by(smalku___iedru_NP_0.nav_1.ir) %>% summarize(
                                                          count = table(smalku___iedru_NP_0.nav_1.ir),
                                                             mean = mean(vecums),
                                                             SD = sd(vecums),
                                                             median = median(vecums),
                                                             IQR = IQR(vecums))

snp_vecums_tabula

```

##Dzimuma sadalījums PNP un SNP
```{r warning = FALSE, message = FALSE}
dzimumatabula_pnp<-table(ssc$PNP_0.nav_1.ir,ssc$dzimums_0.v_rietis_1.sieviete,dnn=c("dzimums_0.v_rietis_1.sieviete","PNP_0.nav_1.ir"))
dzimumatabula_snp <- table(ssc$smalku___iedru_NP_0.nav_1.ir,ssc$dzimums_0.v_rietis_1.sieviete,dnn=c("dzimums_0.v_rietis_1.sieviete","smalku___iedru_NP_0.nav_1.ir"))

dzimumatabula_pnp_snp <- rbind(dzimumatabula_pnp,dzimumatabula_snp)
colnames(dzimumatabula_pnp_snp)<-c("male","female")
rownames(dzimumatabula_pnp_snp)<-c("pnp nav","pnp ir","snp nav","snp ir")
dzimumatabula_pnp_snp

```

#PNP/SNP risks
## Dzimuma saistība ar PNP un SNP prevalenci

```{r warning = FALSE, message = FALSE}
chi_pnp <- chisq.test(dzimumatabula_pnp)
chi_snp <- chisq.test(dzimumatabula_snp)
chi_pnp_snp <- rbind(chi_pnp,chi_snp)
chi_pnp_snp[,c(3,4,5)]
```
**In conclusion, dzimums nav saistīts ar PNP vai SNP**

##PNP risks ar vecumu ilgumu
```{r warning = FALSE, message = FALSE}
kruskal.test(ssc$PNP_0.nav_1.ir~as.numeric(ssc$vecums))
ssc %>% ggplot(aes(as.factor(PNP_0.nav_1.ir),vecums,fill=as.factor(PNP_0.nav_1.ir)))+geom_boxplot(width=0.5)
```
**In conclusion, Pacienti ar PNP ir nedaudz vecāki (skat augstāk tabulu), bet starpība nav statistiski ticama**

##SNP risks ar vecumu ilgumu
```{r warning = FALSE, message = FALSE}
kruskal.test(ssc$smalku___iedru_NP_0.nav_1.ir~as.numeric(ssc$vecums))
ssc %>% ggplot(aes(as.factor(smalku___iedru_NP_0.nav_1.ir),vecums,fill=as.factor(smalku___iedru_NP_0.nav_1.ir)))+geom_boxplot(width=0.5)
```
**In conclusion, Pacienti ar SNP ir nedaudz jaunāki (skat augstāk tabulu), bet starpība nav statistiski ticama**

##PNP risks ar vecumu ilgumu
```{r warning = FALSE, message = FALSE}
kruskal.test(ssc$PNP_0.nav_1.ir~as.numeric(ssc$saslim_anas_ilgums_.gadi.))
ssc %>% ggplot(aes(as.factor(PNP_0.nav_1.ir),saslim_anas_ilgums_.gadi.,fill=as.factor(PNP_0.nav_1.ir)))+geom_boxplot(width=0.5)
```

##SNP risks ar vecumu ilgumu
```{r warning = FALSE, message = FALSE}
kruskal.test(ssc$smalku___iedru_NP_0.nav_1.ir~as.numeric(ssc$saslim_anas_ilgums_.gadi.))
ssc %>% ggplot(aes(as.factor(smalku___iedru_NP_0.nav_1.ir),saslim_anas_ilgums_.gadi.,fill=as.factor(smalku___iedru_NP_0.nav_1.ir)))+geom_boxplot(width=0.5)
```
**In conclusion, PNP un SNP nav saistīti ar saslimšanas ilgumu**

##PNP risks ar vecumu ilgumu
```{r warning = FALSE, message = FALSE}
kruskal.test(ssc$PNP_0.nav_1.ir~as.numeric(ssc$Rodnan))
ssc %>% ggplot(aes(as.factor(PNP_0.nav_1.ir),Rodnan,fill=as.factor(PNP_0.nav_1.ir)))+geom_boxplot(width=0.5)
```
##SNP risks ar vecumu ilgumu
```{r warning = FALSE, message = FALSE}
kruskal.test(ssc$smalku___iedru_NP_0.nav_1.ir~as.numeric(ssc$Rodnan))
ssc %>% ggplot(aes(as.factor(smalku___iedru_NP_0.nav_1.ir),Rodnan,fill=as.factor(smalku___iedru_NP_0.nav_1.ir)))+geom_boxplot(width=0.5)
```
**In conclusion, PNP un SNP nav saistīti ar slimības smagumu pēc Rodnan**

##PNP un SNP saistība ar Reino
```{r warning = FALSE, message = FALSE}
Reino_pnp<-table(ssc$PNP_0.nav_1.ir,ssc$Reino_sindroms_0.nav_1.ir,dnn=c("Reino_sindroms_0.nav_1.ir","PNP_0.nav_1.ir"))
Reino_snp <- table(ssc$smalku___iedru_NP_0.nav_1.ir,ssc$Reino_sindroms_0.nav_1.ir,dnn=c("Reino_sindroms_0.nav_1.ir","smalku___iedru_NP_0.nav_1.ir"))

Reino_pnp_snp <- rbind(Reino_pnp,Reino_snp)
colnames(Reino_pnp_snp)<-c("Nav","Reino")
rownames(Reino_pnp_snp)<-c("pnp nav","pnp ir","snp nav","snp ir")
Reino_pnp_snp
chi_pnp_Reino <- fisher.test(Reino_pnp)
chi_snp_Reino <- fisher.test(Reino_snp)
chi_pnp_snp_Reino <- rbind(chi_pnp_Reino,chi_snp_Reino)
chi_pnp_snp_Reino[,c(1,5,6,7)]
```
**In conclusion, Reino fenomens nav saistīts ar PNP/SNP esamību**

---

#PNP/SNP saistīb ar HAQDI, DN4 un GAD7

## PNP saistība ar HAQDI
```{r warning = FALSE, message = FALSE}
kruskal.test(ssc$PNP_0.nav_1.ir~as.numeric(ssc$HAQDI))
ssc %>% ggplot(aes(as.factor(PNP_0.nav_1.ir),HAQDI,fill=as.factor(PNP_0.nav_1.ir)))+geom_boxplot(width=0.5)
```

## SNP saistība ar HAQDI
```{r warning = FALSE, message = FALSE}
kruskal.test(ssc$smalku___iedru_NP_0.nav_1.ir~as.numeric(ssc$HAQDI))
ssc %>% ggplot(aes(as.factor(smalku___iedru_NP_0.nav_1.ir),HAQDI,fill=as.factor(smalku___iedru_NP_0.nav_1.ir)))+geom_boxplot(width=0.5)
```
**HAQDI neatšķirās starp pacientiem ar PNP/SNP un bez**

## PNP saistība ar DN4
```{r warning = FALSE, message = FALSE}
kruskal.test(ssc$PNP_0.nav_1.ir~as.numeric(ssc$DN4_total))
ssc %>% ggplot(aes(as.factor(PNP_0.nav_1.ir),DN4_total,fill=as.factor(PNP_0.nav_1.ir)))+geom_boxplot(width=0.5)
```

## SNP saistība ar DN4
```{r warning = FALSE, message = FALSE}
kruskal.test(ssc$smalku___iedru_NP_0.nav_1.ir~as.numeric(ssc$DN4_total))
ssc %>% ggplot(aes(as.factor(smalku___iedru_NP_0.nav_1.ir),DN4_total,fill=as.factor(smalku___iedru_NP_0.nav_1.ir)))+geom_boxplot(width=0.5)
```

## PNP saistība ar GAD7
```{r warning = FALSE, message = FALSE}
kruskal.test(ssc$PNP_0.nav_1.ir~as.numeric(ssc$GAD.7_total))
ssc %>% ggplot(aes(as.factor(PNP_0.nav_1.ir),GAD.7_total
                   ,fill=as.factor(PNP_0.nav_1.ir)))+geom_boxplot(width=0.5)
```

## SNP saistība ar GAD7
```{r warning = FALSE, message = FALSE}
kruskal.test(ssc$smalku___iedru_NP_0.nav_1.ir~as.numeric(ssc$GAD.7_total))
ssc %>% ggplot(aes(as.factor(smalku___iedru_NP_0.nav_1.ir),GAD.7_total,fill=as.factor(smalku___iedru_NP_0.nav_1.ir)))+geom_boxplot(width=0.5)
```
**DN4 un GAD7 neatšķirās starp pacientiem ar PNP/SNP un bez**

## PNP saistība ar Total TNS
```{r warning = FALSE, message = FALSE}
kruskal.test(ssc$PNP_0.nav_1.ir~as.numeric(ssc$Total))
ssc %>% ggplot(aes(as.factor(PNP_0.nav_1.ir),Total,fill=as.factor(PNP_0.nav_1.ir)))+geom_boxplot(width=0.5)
```

## SNP saistība ar HAQDI
```{r warning = FALSE, message = FALSE}
kruskal.test(ssc$smalku___iedru_NP_0.nav_1.ir~as.numeric(ssc$Total))
ssc %>% ggplot(aes(as.factor(smalku___iedru_NP_0.nav_1.ir),Total,fill=as.factor(smalku___iedru_NP_0.nav_1.ir)))+geom_boxplot(width=0.5)
```
**Nav ticamas starpības starp TMS un PNP/SNP esamību??? kā?**

---

#Total TNS saistība ar HAQDI, DN4 un GAD7

##TNS saistība ar HAQDI
```{r warning = FALSE, message = FALSE}
cor(ssc$Total,ssc$HAQDI,use='pairwise.complete.obs')
ssc %>% ggplot(aes(Total,HAQDI))+geom_point()+geom_smooth(method=lm)+stat_cor(method = "spearman")
```
**Augstāks total TNS saistīts ar lielāku HAQDI (vai tas nozīmē, ka smagāka neiropātija = labāka dzīves kvalitāte????? vai lielāks HAQDI nozīmē, ka ir sliktāk?)**

##TNS saistība ar DN4
```{r warning = FALSE, message = FALSE}
cor(ssc$Total,ssc$DN4_total,use='pairwise.complete.obs')
ssc %>% ggplot(aes(Total,DN4_total))+geom_point()+geom_smooth(method=lm)+stat_cor(method = "spearman")
```

##TNS saistība ar GAD7
```{r warning = FALSE, message = FALSE}
cor(ssc$Total,ssc$GAD.7_total,use='pairwise.complete.obs')
ssc %>% ggplot(aes(Total,GAD.7_total))+geom_point()+geom_smooth(method=lm)+stat_cor(method = "spearman")
```
**TNS ir vidēji spēcīgā saistība ar DN4 un vāja saistība ar GAD7 (makes sense, pareizi? smagāka neiropātija=augstāka neiropātiskās sāpes)**

---

#Total DN4/GAD7 saistība ar HAQDI

##DN4 saistība ar HAQDI
```{r warning = FALSE, message = FALSE}
cor(ssc$DN4_total,ssc$HAQDI,use='pairwise.complete.obs')
ssc %>% ggplot(aes(DN4_total,HAQDI))+geom_point()+geom_smooth(method=lm)+stat_cor(method = "spearman")
```
**Vidēji stipra saistība starp DN4 un HAQDI**

##GAD7 saistība ar HAQDI
```{r warning = FALSE, message = FALSE}
cor(ssc$GAD.7_total,ssc$HAQDI,use='pairwise.complete.obs')
ssc %>% ggplot(aes(GAD.7_total,HAQDI))+geom_point()+geom_smooth(method=lm)+stat_cor(method = "spearman")
```
**Vidēji stipra saistība starp GAD7 un HAQDI**

